臺灣臺中地方法院刑事判決
                                     110年度易字第1394號
公  訴  人  臺灣臺中地方檢察署檢察官
被      告  杜奕


選任辯護人  陳嘉琳律師
            陳相懿律師
            陳頂新律師
上列被告因詐欺等案件，經檢察官提起公訴（110 年度偵字第16
911 號），因被告於準備程序進行中就被訴事實為有罪之陳述，
經本院合議庭裁定由受命法官獨任進行簡式審判程序，判決如下
：
    主    文
杜奕犯如附表編號1 至33所示之罪，各處如附表編號1 至33所
示之刑。應執行有期徒刑壹年陸月，如易科罰金，以新臺幣壹仟
元折算壹日。緩刑貳年。
    犯罪事實
一、杜奕自民國102 年8 月1 日起至110 年1 月間，在廖明琳
    所經營位於臺中市○○區○里路00號之「台中市私立全家老
    人養護中心」（下稱全家老人養護中心）擔任行政會計一職
    ，負責收取住民月費、以零用金支付養護中心事務費用及辦
    理相關行政事務等業務，杜奕每日會將全家老人養護中心
    之支出記載在「使用明細表」上，並將零用金總額填載於「
    付( 請) 款明細表」上以向廖明琳請領零用金使用，而為從
    事業務之人。詎杜奕竟意圖為自己不法之所有，基於詐欺
    取財、行使業務登載不實文書之犯意，自107 年4 月至109
    年12月間，明知應在「使用明細表」上記載實際支出零用金
    之總金額，竟於附表編號1 至33所示之時間，分別在「付(
    請) 款明細表」上，虛偽登載如附表編號1 至33所示高於「
    使用明細表」所載支出零用金之金額，以向廖明琳請款而行
    使之，致廖明琳陷於錯誤而給付如附表編號1 至33所示高於
    「使用明細表」所載之零用金予杜奕，杜奕即以此方式詐
    取如附表編號1 至33所示「使用明細表」與「付( 請) 款明
    細表」之零用金差額共計新臺幣（下同）1,702,580 元，足
    生損害於廖明琳及全家老人養護中心對財務管理之正確性。
二、案經廖明琳告訴臺灣臺中地方檢察署檢察官偵查起訴。
    理    由
一、上揭犯罪事實，業據被告杜奕於偵查、本院準備程序、審
    理時坦承不諱（他卷第93至95、155 至156 頁、本院卷第75
    至79、83至90頁），核與證人即告訴人廖明琳於偵查中所述
    （他卷第93至95、155 至156 頁）大致相符，復有【10701
    至10912 】全家老人養護中心零用金使用明細表、全家老人
    養護中心人事資料表、【10701 至10912 】全家老人養護中
    心付（請）款明細表、被告與告訴人LINE對話紀錄擷圖、全
    家老人養護中心零用金、付（請）款明細表核對侵占金額整
    理資料各1 份（他卷第9 至82、83、105 至140 、141 至15
    1 、160 至161 頁）可佐，足認被告之自白與事實相符，堪
    予採信。本案事證明確，被告犯行洵堪認定，應依法論科。
二、論罪科刑：
（一）被告就附表編號1 至20所示之行為後，刑法第215 條雖於
      108 年12月25日修正公布，並自同年月27日施行，惟查原
      條文於72年6 月26日後均未修正，故於94年1 月7 日刑法
      修正施行後，所定罰金之貨幣單位為新臺幣，且其罰金數
      額依刑法施行法第1 條之1 第2 項前段規定提高為30倍。
      本次修法將上開條文之罰金數額調整換算後予以明定，無
      新舊法比較問題，而應依一般法律適用原則，逕行適用裁
      判時法，先予敘明。
（二）核被告所為，係犯刑法第339 條第1 項之詐欺取財罪及同
      法第216 條、第215 條之行使業務登載不實文書罪。被告
      業務登載不實文書之低度行為，應為行使之高度行為吸收
      ，不另論罪。又被告係以一行為觸犯上開2 罪名，為想像
      競合犯，應依刑法第55條規定，從一重論以詐欺取財罪處
      斷。
（三）經查，被告於本院準備程序時稱：伊係按月向全家老人養
      護中心請款等語（本院卷第77頁），是如附表編號1 至33
      所示之詐欺犯行，被告係按月多次向告訴人廖明琳詐取零
      用金，犯意各別，行為互殊，應分論併罰。檢察官起訴意
      旨認被告係基於單一之接續犯意為之，為接續犯，容有誤
      會。
（四）爰以行為人之責任為基礎，審酌被告利用擔任全家老人養
      護中心會計人員之機會，僅為貪圖個人不法利益，率爾以
      上揭方式詐取財產供己花用，所為誠屬可議；惟念其犯後
      坦承犯行，已與告訴人達成和解（詳後述），賠償告訴人
      所受損害之犯後態度，並斟酌其犯罪動機、目的、手段及
      其於本院審理時自陳之智識程度、經濟及家庭生活狀況（
      本院卷第90頁）等一切情狀，分別量處如主文所示之刑，
      及定其應執行之刑，並均諭知易科罰金之折算標準，以示
      警惕。
三、按刑罰之主要目的乃在於公正地報應行為人之罪責，並以刑
    罰之公正報應，威嚇社會大眾而生嚇阻犯罪之一般預防功能
    ，且善用執行刑罰之機會，從事受刑人之矯治工作，而收教
    化之個別預防功能，因而刑罰應是符合相當原則之公正刑罰
    ，不可過份強調威嚇社會大眾之一般預防功能，或是過份強
    調教化犯罪人之個別預防功能，而輕易破壞刑罰公正報應之
    本質。查被告前未曾因故意犯罪受有期徒刑以上刑之宣告，
    此有臺灣高等法院被告前案紀錄表1 份在卷可憑，核被告年
    輕識淺，因一時失慮，致觸犯本案刑章，其行為固屬不該，
    惟本院衡酌全案情節，暨被告犯後已與告訴人達成和解，有
    和解書1 紙附卷可稽（本院卷第103 至107 頁），足認被告
    已知真誠悔悟，且經告訴人於本院審理時表示同意給予被告
    緩刑之宣告等語（本院卷第89頁）。基上，信被告經此偵審
    程序及刑之宣告後，應知所警惕，而無再犯之虞，其所受上
    開刑之宣告以暫不執行為適當，爰依刑法第74條第1 項第1
    款規定，併予宣告緩刑2 年，以啟自新。
四、末按犯罪所得，屬於犯罪行為人者，沒收之；於全部或一部
    不能沒收或不宜執行沒收時，追徵其價額；犯罪所得已實際
    合法發還被害人者，不予宣告沒收或追徵；又宣告沒收或追
    徵，有過苛之虞、欠缺刑法上之重要性、犯罪所得價值低微
    ，或為維持受宣告人生活條件之必要者，得不宣告或酌減之
    ，刑法第38條之1 第1 項前段、第3 項、第5 項、第38條之
    2 第2 項分別定有明文。經查，被告所詐得款項固屬被告本
    案犯罪所得，然被告已與告訴人達成和解，業如前述，並返
    還共計2,000,000 元之款項，可認被告本案犯罪所得已實際
    合法發還被害人，爰不予宣告沒收。
據上論斷，應依刑事訴訟法第273 條之1 第1 項、第299 條第1
項前段，刑法第216 條、第215 條、第339 條第1 項、第55條、
第41條第1 項前段、第8 項、第51條第5 款、第74條第1 項第1
款，刑法施行法第1 條之1 第1 項，判決如主文。
本案經檢察官黃雅鈴提起公訴，檢察官白惠淑到庭執行職務。
中　　華　　民　　國　110 　　年　　9 　　月　　13　　日
                  刑事第十二庭  法  官  林怡姿
以上正本證明與原本無異。
如不服本判決應於收受送達後20日內向本院提出上訴書狀，並應
敘述具體理由；其未敘述上訴之理由者，應於上訴期間屆滿後20
日內向本院補提理由書（均須按他造當事人之人數附繕本）「切
勿逕送上級法院」。
告訴人或被害人如不服判決，應備理由具狀向檢察官請求上訴，
上訴期間之計算，以檢察官收受判決正本之日起算。
                                書記官  黃泰能
中　　華　　民　　國　110 　　年　　9 　　月　　13　　日

附錄論罪科刑法條
刑法第339條
意圖為自己或第三人不法之所有，以詐術使人將本人或第三人之
物交付者，處5年以下有期徒刑、拘役或科或併科50萬元以下罰
金
。
以前項方法得財產上不法之利益或使第三人得之者，亦同。
刑法第215條
從事業務之人，明知為不實之事項，而登載於其業務上作成之文
書，足以生損害於公眾或他人者，處三年以下有期徒刑、拘役或
一萬五千元以下罰金。
刑法第216條
行使第二百一十條至第二百一十五條之文書者，依偽造、變造文
書或登載不實事項或使登載不實事項之規定處斷。

附表：

編號 年度、月份  申請零用金支出總金額  零用金實際使用總金額   兩者差額 宣告刑 1 107年4月 253,522元 250,522元 3,000元 杜奕犯詐欺取財罪，處有期徒刑貳月，如易科罰金，以新臺幣壹仟元折算壹日。 2 107年5月 289,883元 271,883元 18,000元 杜奕犯詐欺取財罪，處有期徒刑參月，如易科罰金，以新臺幣壹仟元折算壹日。 3 107年6月 236,094元 220,094元 16,000元 杜奕犯詐欺取財罪，處有期徒刑參月，如易科罰金，以新臺幣壹仟元折算壹日。 4 107年7月 161,134元 143,134元 18,000元 杜奕犯詐欺取財罪，處有期徒刑參月，如易科罰金，以新臺幣壹仟元折算壹日。 5 107年8月 316,894元 293,894元 23,000元 杜奕犯詐欺取財罪，處有期徒刑參月，如易科罰金，以新臺幣壹仟元折算壹日。 6 107年9月 237,064元 212,064元 25,000元 杜奕犯詐欺取財罪，處有期徒刑參月，如易科罰金，以新臺幣壹仟元折算壹日。 7 107年10月 271,817元 230,010元 41,807元 杜奕犯詐欺取財罪，處有期徒刑肆月，如易科罰金，以新臺幣壹仟元折算壹日。 8 107年11月 248,227元 220,227元 28,000元 杜奕犯詐欺取財罪，處有期徒刑參月，如易科罰金，以新臺幣壹仟元折算壹日。 9 107年12月 142,436元 122,436元 20,000元 杜奕犯詐欺取財罪，處有期徒刑參月，如易科罰金，以新臺幣壹仟元折算壹日。 10 108年1月 168,711元 133,711元 35,000元 杜奕犯詐欺取財罪，處有期徒刑參月，如易科罰金，以新臺幣壹仟元折算壹日。 11 108年2月 482,521元 432,521元 50,000元 杜奕犯詐欺取財罪，處有期徒刑肆月，如易科罰金，以新臺幣壹仟元折算壹日。 12 108年3月 219,473元 176,473元 43,000元 杜奕犯詐欺取財罪，處有期徒刑肆月，如易科罰金，以新臺幣壹仟元折算壹日。 13 108年4月 441,129元 411,129元 30,000元 杜奕犯詐欺取財罪，處有期徒刑參月，如易科罰金，以新臺幣壹仟元折算壹日。 14 108年5月 256,394元 216,394元 40,000元 杜奕犯詐欺取財罪，處有期徒刑肆月，如易科罰金，以新臺幣壹仟元折算壹日。 15 108年6月 280,480元 230,480元 50,000元 杜奕犯詐欺取財罪，處有期徒刑肆月，如易科罰金，以新臺幣壹仟元折算壹日。 16 108年7月 603,885元 518,885元 85,000元 杜奕犯詐欺取財罪，處有期徒刑伍月，如易科罰金，以新臺幣壹仟元折算壹日。 17 108年8月 313,610元 238,110元 75,500元 杜奕犯詐欺取財罪，處有期徒刑伍月，如易科罰金，以新臺幣壹仟元折算壹日。 18 108年9月 248,561元 186,571元 61,990元 杜奕犯詐欺取財罪，處有期徒刑伍月，如易科罰金，以新臺幣壹仟元折算壹日。 19 108年10月 297,780元 223,452元 74,328元 杜奕犯詐欺取財罪，處有期徒刑伍月，如易科罰金，以新臺幣壹仟元折算壹日。 20 108年11月 315,971元 242,734元 73,237元 杜奕犯詐欺取財罪，處有期徒刑伍月，如易科罰金，以新臺幣壹仟元折算壹日。 21 108年12月 218,355元 151,855元 66,500元 杜奕犯詐欺取財罪，處有期徒刑伍月，如易科罰金，以新臺幣壹仟元折算壹日。 22 109年1月 224,751元 177,407元 47,344元 杜奕犯詐欺取財罪，處有期徒刑肆月，如易科罰金，以新臺幣壹仟元折算壹日。 23 109年2月 276,031元 214,519元 61,512元 杜奕犯詐欺取財罪，處有期徒刑伍月，如易科罰金，以新臺幣壹仟元折算壹日。 24 109年3月 357,155元 314,410元 42,745元 杜奕犯詐欺取財罪，處有期徒刑肆月，如易科罰金，以新臺幣壹仟元折算壹日。 25 109年4月 181,111元 167,122元 13,989元 杜奕犯詐欺取財罪，處有期徒刑參月，如易科罰金，以新臺幣壹仟元折算壹日。 26 109年5月 189,120元 162,285元 26,835元 杜奕犯詐欺取財罪，處有期徒刑參月，如易科罰金，以新臺幣壹仟元折算壹日。 27 109年6月 538,554元 464,393元 74,161元 杜奕犯詐欺取財罪，處有期徒刑伍月，如易科罰金，以新臺幣壹仟元折算壹日。 28 109年7月 299,713元 246,984元 52,729元 杜奕犯詐欺取財罪，處有期徒刑肆月，如易科罰金，以新臺幣壹仟元折算壹日。 29 109年8月 262,841元 186,746元 76,095元 杜奕犯詐欺取財罪，處有期徒刑伍月，如易科罰金，以新臺幣壹仟元折算壹日。 30 109年9月 244,891元 179,472元 65,419元 杜奕犯詐欺取財罪，處有期徒刑伍月，如易科罰金，以新臺幣壹仟元折算壹日。 31 109年10月 265,754元 215,804元 49,950元 杜奕犯詐欺取財罪，處有期徒刑肆月，如易科罰金，以新臺幣壹仟元折算壹日。 32 109年11月 327,446元 157,341元 170,105元 杜奕犯詐欺取財罪，處有期徒刑陸月，如易科罰金，以新臺幣壹仟元折算壹日。 33 109年12月 359,597元 215,263元 144,334元 杜奕犯詐欺取財罪，處有期徒刑陸月，如易科罰金，以新臺幣壹仟元折算壹日。     合計 10,742,871元 9,040,291元 1,702,580元